【裁判字號】    92,交聲,341
【裁判日期】    950629
【裁判案由】    聲明異議
【裁判全文】
臺灣臺南地方法院交通事件裁定         92年度交聲字第341號
移送機關  交通部公路總局嘉義區監理所臺南監理站
受處分人
即異議人  甲○○
上列受處分人因違反道路交通管理處罰條例案件，對於交通部公
路總局嘉義區監理所臺南監理站民國92年6月13日所為之裁決處
分（處分案號：南監五字第裁74-S00000000號）聲明異議，本院
裁定如下：
    主  文
原處分關於「支線道車不讓幹線道車先行」部分撤銷。
甲○○汽車駕駛人，爭道行駛有支線道車不讓幹線道車先行之情
形，處罰鍰新臺幣陸佰元，並記違規點數壹點。
其餘異議駁回。
    理  由
一、原處分意旨略以：受處分人即異議人甲○○於民國92年1月2
    4日上午5點52分左右，駕駛車牌號碼6H-4228號自用小客車
    ，沿台南市○○路○○道，由西往東方向，行經設有閃光紅
    燈號誌之該路與西門路之交岔路口時，有未讓由被害人黃榮
    財所駕駛，沿上開西門路由北往南方向，同時行至該路口，
    而屬幹線道車之車牌號碼KK-498號營業大客車先行，以致兩
    車於該路口發生碰撞，並造成被害人黃榮財受有雙側膝蓋、
    小腿及腳踝多處鈍挫傷等傷害，而經據報到場處理之台南市
    警察局交通隊警員予以開單舉發。後來原處分機關即交通部
    公路總局嘉義區監理所臺南監理站經查證結果，亦認前開違
    規事實明確，乃依照違規當時有效施行之道路交通管理處罰
    條例第45條第9款及第61條第3項等規定，裁處異議人罰鍰新
    臺幣6百元（支線道車未讓幹線道車先行部分），並吊扣駕
    駛執照3個月（違反道路交通安全規則肇事致人受輕傷部分
    ）等語。
二、聲明異議意旨則略以：受處分人即異議人甲○○雖不否認有
    於92年1月24日上午5點52分左右，駕駛車牌號碼6H-4228號
    自用小客車，沿台南市○○路○○道，由西往東方向，行經
    設有閃光紅燈號誌之該路與西門路之交岔路口時，與由被害
    人黃榮財所駕駛，沿前述西門路，由北往南方向同時行至該
    路口之車牌號碼KK-498號營業大客車發生碰撞，而被害人黃
    榮財亦因之受有雙側膝蓋、小腿及腳踝多處鈍挫傷之傷害等
    事實。然而，異議人認為本件車禍之肇事原因未明，應待覆
    議鑑定結果，再行追究肇事責任歸屬，故異議人不服原裁處
    ，乃提起本件異議等語。
三、按汽車駕駛人，爭道行駛有支線道車不讓幹線道車先行之情
    形者，處新臺幣6百元以上1千8百元以下罰鍰，並記違規點
    數1點，道路交通管理處罰條例第45條第9款及第63條第1項
    第1款分別定有明文。其次，汽車駕駛人，駕駛汽車違反道
    路交通安全規則，因而肇事致人受傷者，吊扣其駕駛執照3
    個月至6個月，90年1月17日修正公布，同年6月1日施行之道
    路交通管理處罰條例第61條第3項亦規定甚詳；另汽車行駛
    至交岔路口，其行進、轉彎，應遵守燈光號誌之指示，道路
    交通安全規則第102條第1項第1款復規定甚明；且閃光紅燈
    表示「停車再開」，車輛應減速接近，先停止於交岔路口前
    ，讓幹線道車優先通行後認為安全時，方得續行；行車管制
    號誌之紅、黃色燈號得視需要改成閃光運轉，其顯示之意義
    與特種閃光號誌完全相同，道路交通標誌標線號誌設置規則
    第211條第1項第2款及第2項亦分別有明文規範。
四、經查：
    （一）受處分人即異議人甲○○並不否認有於92年1月24日
          上午5點52分左右，駕駛車牌號碼6H-4228號自用小客
          車，沿台南市○○路○○道，由西往東方向，行經設
          有閃光紅燈號誌之該路與西門路之交岔路口時，與由
          被害人黃榮財所駕駛，沿上開西門路，由北往南方向
          同時行至該路口之車牌號碼KK-498號營業大客車發生
          碰撞，並造成該大客車再擦撞另一輛營業小客車，而
          被害人黃榮財則因之受有雙側膝蓋、小腿及腳踝多處
          鈍挫傷之傷害等事實，且有台南市警察局南市警交字
          第S00000000號舉發違反道路交通管理事件通知單、
          台南市警察局92年5月26日南市警交字第0920038560
          號函、該警局92年7月11日南市警交字第0920039154
          號函所附之異議人、被害人黃榮財與證人林全能之警
          詢筆錄各1份、事故現場蒐證照片30張、道路交通事
          故現場圖、道路交通事故調查報告表(一)、(二)等資料在
          卷足憑。又被害人黃榮財因本件車禍而受有如前所述
          之傷害，則有上開南市警交字第0920039154號函所附
          之國立成功大學醫學院附設醫院92年1月24日第00286
          8號診斷證明書1紙存卷可佐，故異議人於上開時、地
          ，有駕車肇事致人受傷之行為，應可認定。
    （二）其次，如前所述，汽車行駛至交岔路口，其行進、轉
          彎，應遵守燈光號誌之指示，道路交通安全規則第10
          2條第1項第1款已規定甚明，可知駕駛人駕車行經交
          岔路口，原有密切注意各項道路交通燈號之存在，並
          確實加以遵守之義務。而參酌本件警繪道路交通事故
          現場圖、蒐證照片及路口燈號變化表等資料內容，亦
          可發現本件肇事地點係設有燈光號誌管制之交岔路口
          ，而自每日凌晨3點至5點55分左右，該管制號誌在中
          正路行向之燈號，係顯示閃光紅燈號誌，而該閃光紅
          燈號誌於本件車禍發生時，亦仍正常運作中，故就本
          件肇事地點之交岔路口而言，中正路確屬支線道無疑
          。基此，受處分人即異議人甲○○駕駛小客車由屬支
          線道之中正路，行經本件設有閃光紅燈號誌之交岔路
          口時，依照前述道路交通安全規則第102條第1項第1
          款及道路交通標誌標線號誌設置規則第211條第1項第
          2款等規定，理應減速接近，並先停止於交岔路口前
          ，讓行駛於屬幹線道之西門路上車輛優先通行後，認
          為安全時方得通過路口繼續行駛。然而，異議人竟未
          讓沿上述西門路，由北往南方向行近本件肇事路口，
          而由被害人黃榮財所駕駛之上述營業大客車先行，即
          貿然進入該交岔路口，以致被害人黃榮財發現異議人
          所駕駛之小客車進入路口時，業已避煞不及，而造成
          兩車在該路口處發生碰撞之結果。據此，異議人於前
          開時、地，駕車行駛有支線道車不讓幹線道車先行，
          以及違反道路交通安全規則第102條第1項第1款之規
          定，以致肇事並造成被害人黃榮財受傷等違規行為，
          應均可認定。
    （三）何況本件經送臺灣省臺南區車輛行車事故鑑定委員會
          鑑定結果，亦認受處分人即異議人甲○○駕駛小客車
          ，行經設有閃光紅燈號誌肇事岔路口，支線道車未讓
          幹線道車先行，為本件車禍發生之肇事主因等情，有
          該委員會92年3月28日南鑑字第920180號函及所附之
          鑑定意見書1份附卷可參，此結果更加證明異議人之
          前述駕駛行為，確已該當道路交通管理處罰條例第45
          條第9款：支線道車未讓幹線道車先行之處罰構成要
          件，且有違反道路交通安全規則第102條第1項第1款
          規定之情事無疑。至於「黃榮財駕駛大客車，行經設
          有閃光黃燈號誌岔路口，未減速慢行，未注意車前狀
          況」之駕駛行為，亦為本件車禍發生之肇事次因，雖
          據前開鑑定意見書載明可證，然異議人之上述違規行
          為，既與被害人黃榮財之前開駕駛行為，併合而為本
          件車禍之肇事原因，則被害人黃榮財之違規駕駛行為
          ，或可供為判斷雙方肇事責任時之斟酌，但異議人之
          上述違規責任，則不能因此相抵而獲得解免。從而，
          異議人於上述時、地，駕車確有支線道車不讓幹線道
          車先行，以及違反道路交通安全規則以致肇事並造成
          被害人受有傷害等違規行為，應無疑問。
    （四）再者，受處分人即異議人甲○○因本件車禍所涉之過
          失傷害刑事案件，經本院刑事庭審理後，亦同認異議
          人就本件車禍之發生而言，確有未注意汽車行駛至交
          岔路口，應遵守燈光號誌之指示，且未注意閃光紅燈
          表示「停車再開」車輛應減速接近，先停止於交岔路
          口前讓幹線道車先通行後認為安全時，方得續行之規
          定等過失，而以92年度交易字第191號刑事判決，判
          處有期徒刑3月，如易科罰金，以3百元折算1日在案
          ，且異議人就該刑事判決上訴後，復經臺灣高等法院
          臺南分院判決上訴駁回確定在案等情，除據本院調閱
          臺灣高等法院臺南分院95年度交上易第131號第二審
          案件卷宗全卷核閱屬實外，並有前述92年度交上易字
          第131號刑事判決書1份在卷足參，此項刑事判決結果
          亦可證明異議人之前述駕駛行為，確已該當道路交通
          管理處罰條例第45條第9款：支線道車未讓幹線道車
          先行之處罰構成要件，且有違反道路交通安全規則第
          102條第1項第1款規定之情事。又被害人黃榮財係因
          本件車禍而受有傷害，顯見異議人之違規駕駛行為，
          與被害人黃榮財之受傷結果間，具有相當因果關係，
          亦屬顯然。從而，異議人於前述時、地，有支線道車
          未讓幹線道車先行，以及違反道路交通安全規則第10
          2條第1項第1款規定，因而肇事致人受傷等違規行為
          ，應足以確認。
    （五）末查，受處分人即異議人甲○○前述「違反道路交通
          安全規則肇事致人受傷」部分之違規事實，其行為時
          間係92年1月24日，且原處分機關即交通部公路總局
          嘉義區監理所臺南監理站於92年6月13日，業已作成
          本件交通違規裁決，則雖異議人行為後之93年4月21
          日，上開道路交通管理處罰條例第61條第3項業經修
          正變更並公布施行，然依行政罰法第5條所規定之「
          從新從輕」原則適用，即「行為後法律或自治條例有
          變更者，適用行政機關最初裁處時之法律或自治條例
          。但裁處前之法律或自治條例有利於受處罰者，適用
          最有利於受處罰者之規定。」，則將「從新從輕」原
          則之適用時點，限於自行為時起，至行政機關作成最
          初裁處時為止，以避免受處罰者心存僥倖，毫無理由
          提起救濟，而期待法規之變動，圖增救濟程序之費時
          費力，亦將使原處分合法性判斷之基準時點往後挪移
          。基此，異議人上開「駕駛汽車違反道路交通安全規
          則，因而肇事致人受傷」部分之違規行為，即應適用
          行政機關最初裁處時有效施行之道路交通管理處罰條
          例第61條第3項前段之規定，故原處分機關就異議人
          此部分之違規行為，依照裁決時有效施行，即修正前
          之道路交通管理處罰條例第61條第3項之規定，而裁
          處異議人吊扣駕駛執照3個月，經核於法並無不當。
    （六）至於道路交通管理處罰條例第63條第2項，雖有「依
          前項各條款，已受吊扣或吊銷駕駛執照處分者，不予
          記點。」之規定，然依前開法條之內容以觀，所謂「
          已受吊扣或吊銷駕駛執照處分者，不予記點」者，應
          係限於因同條例第63條第1項各款所列應記違規點數
          之條款中，尚有應「受吊扣或吊銷駕駛執照處分」之
          情形者，而行為人同時違反「吊扣或吊銷駕駛執照」
          之處罰規定時，始有上述第63條第2項規定之適用（
          例如：汽車行駛於高速公路而不遵管制之規定者，同
          法第33條第1項有罰鍰之處罰規定，而駕駛人如有前
          述情形，因而致人受傷、重傷或死亡者，則同法條第
          2項並有吊扣、吊銷駕駛執照之規定）。假若違反應
          記違規點數之法條，與違反應「受吊扣或吊銷駕駛執
          照處分」之法條，並不符合前述所指情形，則處罰時
          即無道路交通管理處罰條例第63條第2項之適用，而
          可同時記違規點數。據此，本件原處分意旨既認受處
          分人即異議人甲○○之前述違規事實，係分別違反道
          路交通管理處罰條例第45條第9款及第61條第3項等規
          定，而上開第61條第3項之處罰規定，並非第63條第1
          項各款所應記違規點數之處罰條款之一，參照上述詳
          細說明，可知本件之違規處罰尚無道路交通管理處罰
          條例第63條第2項規定之適用。因而，原處分機關即
          交通部公路總局嘉義區監理所臺南監理站就異議人「
          支線道車未讓幹線道車先行」部分之違規行為，疏未
          依照道路交通管理處罰條例第63條第1項第1款之規定
          ，予以記違規點數1點，經核尚難認為妥適。
五、綜上所述，受處分人即異議人甲○○於上述時、地，駕駛小
    客車行經設有閃光紅燈號誌之交岔路口時，爭道行駛而有支
    線道車不讓幹線道車先行之駕駛行為，並因此違反道路交通
    安全規則之規定，而肇事致人受傷等違規事實雖均可認定，
    然原處分機關即交通部公路總局嘉義區監理所臺南監理站就
    「支線道車未讓幹線道車先行」部分之違規行為，疏未依照
    道路交通管理處罰條例第63條第1項第1款之規定，予以記違
    規點數1點，經核尚非適法，故應由本院將原處分關於「支
    線道車不讓幹線道車先行」部分之裁處予以撤銷，並另為異
    議人如主文第2項所示之諭知。至於本件原處分關於「違反
    道路交通安全規則肇事致人受輕傷」部分之違違規行為，原
    處分機關引用裁處當時有效施行之道路交通管理處罰條例第
    61條第3項之規定，裁處異議人吊扣駕駛執照3個月，經核於
    法即無不當，而異議人就該部分異議內容，經核亦難認為有
    理，故該部分之異議應予駁回。
六、據上論斷，應依道路交通案件處理辦法第19條、第20條前段
    ，裁定如主文。
中    華    民    國    95    年    6     月    29    日
                  交通法庭  法  官  陳志成
以上正本證明與原本無異。
如不服本裁定應於送達後5日內向本院提出抗告狀（應附繕本）
。
                            書記官  黃瓊蘭
中    華    民    國    95    年    6     月    30    日


司法院資訊處製作；財團法人民間司法改革基金會備份。
